臺灣橋頭地方法院民事判決
111年度旗簡字第93號
原      告  王建元  
訴訟代理人  王升宏  
被      告  江強守  
上列當事人間請求拆屋還地事件，本院於民國111年11月1日言詞
辯論終結，判決如下：
    主      文
被告應將坐落高雄市○○區○○○段0000地號土地上如附圖所示A、B
、C、D、E部分（面積分別為31.61、3.02、2.32、0.58、5.45平
方公尺）之地上物拆除，並將占用之土地騰空遷讓返還予原告。
訴訟費用由被告負擔。
本判決得假執行。但被告如以新臺幣壹拾參萬元為原告預供擔保
，免為假執行。
    事實及理由
一、按不變更訴訟標的，而補充或更正事實上或法律上之陳述者
    ，非為訴之變更或追加，民事訴訟法第256條定有明文。查
    原告起訴時原請求：被告應將坐落高雄市○○區○○○段0000地
    號土地上，如起訴狀附圖所示藍色部分，面積約為60平方公
    尺之地上物拆除，將土地返還原告。嗣於訴狀送達後，因本
    院囑託高雄市政府地政局旗山地政事務所就原告主張占用之
    範圍予以測繪，並經該所以民國111年9月1日高市地旗測字
    第11170633900號函檢附111年7月5日土地複丈成果圖（即附
    圖，下同）到院，原告遂依測量結果變更聲明如主文第1項
    所示（見本院卷第175頁）。經核原告既僅依照附圖所示之
    範圍予以特定並變更聲明，自僅屬更正、補充事實上或法律
    上之陳述，而非屬訴之變更，揆諸前揭規定，並無不合，應
    予准許。
二、原告主張：原告為坐落高雄市○○區○○○段0000地號土地（下
    稱系爭土地）之所有人，而系爭土地上如附圖所示A、B、C
    、D、E部分之面積範圍，遭被告所有之地上物（下稱系爭地
    上物）占用，且無合法使用權源，經原告多次協調，被告仍
    置之不理，已侵害原告所有權。爰依民法第767條第1項前段
    、中段規定提起本訴，請求被告應將系爭地上物移除，並將
    占用之土地返還原告等語。聲明：如主文第1項所示。
三、被告則以：系爭地上物係被告父母興建，由被告一人單獨繼
    承，原先不知有占用系爭土地，現知悉亦願意向原告購買，
    但原告開價太高被告無法接受，且系爭地上物屬於門牌號碼
    高雄市○○區○○街00號房屋之一部，有稅籍證明，屬合法建物
    等詞置辯。聲明：原告之訴駁回。
四、本院之判斷：
㈠、按所有人對於無權占有或侵奪其所有物者，得請求返還之；
    對於妨害其所有權者，得請求除去之；有妨害其所有權之虞
    者，得請求防止之，民法第767條第1項定有明文。次按以無
    權占有為原因，請求返還土地者，占有人對土地所有權存在
    之事實無爭執，而抗辯非無權占有者，應就其取得占有係有
    正當權源之事實負舉證責任。
㈡、經查，原告為系爭土地之所有人，而系爭土地如附圖所示A、
    B、C、D、E部分之面積範圍內，確實有被告具事實上處分權
    之系爭地上物占用等情，有土地登記謄本、現場照片存卷可
    佐（見本院卷第33頁、第143至153頁），且有附圖對照可參
    （見本院卷第163頁），復被告此客觀事實亦不否認（見本
    院卷第176頁），故上開事實自可認定。依此，被告既占有
    使用原告所有之系爭土地，且就系爭地上物占用之面積範圍
    為排他之使用收益，致使原告之所有權受到侵害，則原告依
    民法第767條第1項前、中段規定，請求被告應將系爭地上物
    拆除並騰空遷讓返還土地予原告，自屬有據。
㈢、至被告於本院審理期間，固以：系爭地上物屬於門牌號碼高
    雄市○○區○○街00號房屋之一部，有稅籍證明，屬合法建物等
    詞，抗辯有合法占用系爭土地之權源（見本院卷第176頁）
    。但稅籍登記僅係稅捐機關課稅之憑據，並非經稅籍登記之
    房屋，即可直接取得房屋坐落土地之使用權利，且被告迄言
    詞辯論終結前，亦均未見舉證證明其有何使用系爭土地之正
    當占用權源，則原告為系爭土地之所有權人，被告卻無正當
    權源仍持續占有使用系爭土地，本院自無從為有利被告之判
    斷。
五、綜上所述，原告依民法第767條第1項前段、中段規定，訴請
    被告應將附圖所示A、B、C、D、E部分面積範圍內之系爭地
    上物移除，並將占用之土地返還予原告，屬有理由，應予准
    許，爰判決如主文第1項所示。
六、本件係適用簡易訴訟程序所為被告敗訴之判決，依民事訴訟
    法第389條第1項第3款規定，應職權宣告假執行。另依同法
    第392條第2項規定，職權宣告被告如預供相當之擔保，得免
    為假執行。
七、本件事證已臻明確，兩造其餘攻擊防禦方法及舉證，經核與
    判決結果不生影響，無逐一論列之必要，併予敘明。
八、訴訟費用負擔之依據：民事訴訟法第78條。
中　　華　　民　　國　　111 　年　　11　　月　　8 　　日
          　　　　旗山簡易庭  法　　　官  楊博欽
以上正本係照原本作成。
如不服本判決，應於送達後20日內，向本院提出上訴狀並表明上
訴理由，如於本判決宣示後送達前提起上訴者，應於判決送達後
20日內補提上訴理由書（須附繕本）。　　　　　　　　　
中　　華　　民　　國　　111 　年　　11　　月　　8 　　日
      　　　　　　　　　　　　書　記　官  陳秋燕